【裁判字號】    94,簡上,197
【裁判日期】    950426
【裁判案由】    侵權行為損害賠償
【裁判全文】
臺灣板橋地方法院民事判決             94年度簡上字第197號
上  訴  人  新安東京海上產物保險股份有限公司
法定代理人  己○○
訴訟代理人  乙○○
            丙○○
            甲○○
被上訴人    丁○○
訴訟代理人  吳仟翼律師
上列當事人間請求侵權行為損害賠償事件，上訴人對於中華民國
94年9 月14日臺灣板橋地方法院板橋簡易庭94年度重簡字第1443
號第一審判決提起上訴，經本院於95年4 月12日言詞辯論終結，
判決如下：
    主  文
上訴駁回。
第二審訴訟費用由上訴人負擔。
    事實及理由
一、本件上訴人起訴主張：被上訴人於民國93年10月9 日下午2
    時許，駕駛車牌號碼K8─1887號自用小貨車，行經台北縣中
    和市○○路110 號前，因倒車不慎撞及上訴人所承保、訴外
    人范翠媛所有、由訴外人戊○○所駕駛之車號5269─DX號自
    小客車，經送修後已由上訴人依約給付工資新臺幣（下同）
    39,950元、塗裝25,100元、零件195,235 元，合計260,285
    元，爰依保險法第53條第1 項之規定取得被保險人對被上訴
    人之求償權，並依民法第184 條第1 項、第196 條、第191
    條之2 前段規定，提起本訴，請求被上訴人給付260,285 元
    ，及自訴狀繕本送達翌日起至清償日止，按週年利率百分之
    五計算之利息。原審為上訴人敗訴之判決，上訴人不服，提
    起上訴，並聲明：(一)原判決廢棄。(二)被上訴人應給付上訴人
    260,285 元，及自訴狀繕本送達翌日起至清償日止，按週年
    利率百分之五計算之利息。
二、被上訴人則以：
    (一)系爭車禍之發生，絕無可能係被上訴人倒車不慎所致，蓋
      ：
      1.被上訴人所駕之車牌號碼K8─1887號自小貨車於撞擊事
        故發生時，正處於停止狀態，等待進入地下室停車場之
        柵門大開，此業據目擊證人即大門警衛吳啟明證述明確
        。又被上訴人所駕自小貨車遭戊○○自後撞擊後，隨即
        衝入該地下室停車場，惟該地下室停車場之管制柵門並
        未遭撞毀，顯見該柵門已經開啟，始未遭撞毀，益證被
        上訴人於撞擊發生時確係處於停止狀態，並準備前進進
        入該地下室停車場至明。
      2.撞擊發生時，果如戊○○所證述係被上訴人倒車撞擊其
        所駕之自小客車，依汽車之機械傳動原理，被上訴人之
        自小貨車當時之檔位既係排入倒車檔，則反向以外力前
        推之阻力甚大，一者無可能在撞擊後往前衝進數十公尺
        之該地下室，且發生無法剎車停住並進而撞擊停放在地
        下室中之其他車輛之情形；二者，果是如此情形，則被
        上訴人之自小貨車傳動系統必定受損，然被上訴人之自
        小貨車卻無此損害情事發生，此二者均足以說明本件車
        禍之發生絕無可能係因被上訴人倒車不慎所致。
      3.又經鈞院勘驗被上訴人之自小貨車，倒車時有顯示倒車
        警示燈，並有警告後車之蜂鳴聲。惟戊○○到庭卻證稱
        於事故發生時未見被上訴人之自小貨車後方之倒車警示
        燈閃起，亦未聽聞警示之蜂鳴聲，在在足以證明本件事
        故之發生，絕無可能係因被上訴人倒車不慎所致。
    (二)本件事故之發生，純係因戊○○疏未注意車前狀況所致，
      被上訴人並無過失：
      1.承前所述，既可確定車禍發生時被上訴人所駕之自小貨
        車，乃處於停止之狀態，且依員警繪製之事故現場圖所
        示，事故現場路面寬廣，戊○○當時駕駛系爭車號
        5269─DX自小客車，如果專心注意車前狀況，即無可能
        發生自後方撞擊被上訴人之自小貨車。再者，依其到庭
        所證，其竟證稱事故發生時完全沒有意識，顯見事故發
        生時，戊○○完全疏於注意車前狀況甚明。
      2.戊○○所駕之自小客車自後撞擊被上訴人之自小貨車，
        被上訴人之自小貨車遭強力撞擊後，被上訴人立即剎車
        ，然卻無法將車停住，隨之往前衝數十公尺之地下室，
        並進而撞擊停放在地下室之其他車輛後始停住，顯見戊
        ○○當時駕車之車速甚快，遠遠超越速限，否則撞擊力
        不致如此之大。從而，本件事故責任殆可確定，肇事原
        因純係戊○○駕車超速且疏未注意車前狀所致。
     (三)戊○○到庭證稱以其配偶范翠媛名義購買上開自小客車
       ，是為了節省保費的關係，依其意似乎寓示如以其自己
       之名義購買，則保險費用較高，理由無他應是戊○○先
       前曾經肇事，因此保險風險係數較高，保險費用自然較
       高。如本件事故證明肇事責任在其，據被上訴人所知，
       該小客車之新約保費將加倍計算，即無怪乎戊○○刻意
       扭曲事實，將事故責任推諉予被上訴人。綜上，被上訴
       人就系爭事故既無過失，即不負損害賠償之責，上訴人
       主張依保險法第53條第1 項規定代位求償，即屬無據。
     原審為上訴人敗訴之判決，上訴人不服提起上訴，被上訴
     人並聲明：請求駁回上訴。
三、查上訴人主張其所承保之車牌號碼5269─DX號自小客車，為
    范翠媛所有，於93年10月9 日下午2 時許，由戊○○駕駛行
    經台北縣中和市○○路110 號前，與由被上訴人所駕駛之車
    牌號碼K8─1887號自用小貨車發生碰撞，上訴人所承保之之
    事實，為兩造所不爭執，並有台北縣政府警察局道路交通事
    故調查卷宗之影本1 份附於原審卷第30至44-1頁可憑，堪信
    為真實。
四、上訴人雖主張係因被上訴人於上開車禍地點倒車不慎撞擊戊
    ○○所駕自小客車，被上訴人顯有過失，應對戊○○負賠償
    責任等語，但為被上訴人所否認，抗辯本件車禍發生時，伊
    所駕自小貨車係處於等待進入停車場之靜止狀態，因戊○○
    車速過快自後追撞伊車左後車尾，以致肇事等語，經查，
    (一)依附於原審卷第36-39 頁車損照片所示，戊○○所駕自小
      客車右前車頭受損嚴重，被上訴人所駕自小貨車則左後車
      燈受損，則本件係戊○○駕車行經上開車禍地點時，其右
      前車頭與被上訴人所駕自小貨車左後車尾發生碰撞。再依
      本件車禍現場之目擊證人即上開停車場入口對面之大門警
      衛吳啟銘於原審94年8 月31日調解期日到場證稱：事故發
      生時伊是大門的警衛，地點有2 個警衛亭，伊剛好是在停
      車場警衛亭的對面，因為停車場警衛當時不在，我聽到有
      人按喇叭就把停車場的柵門打開，當時要進去停車場的那
      輛車，在停止狀態中等我把柵門打開，結果後面就有一輛
      車撞過來，就把要往停車場的那輛車子撞進去停車場，因
      為警衛亭的玻璃是透明的，而且我當時是站起來的所以有
      看到等語觀之，被上訴人抗辯事故之際伊係處於停等停車
      場入口柵欄打開之靜止狀態，遭戊○○所駕駛之上訴人承
      保車輛自後追撞等語，即非子虛。
    (二)又查，依證人戊○○於本院94年12月27日準備程序期日到
      場證述：「‧‧‧我的車速應該不會超過四、五十公里，
      我沒有看到他倒車，我也不知道他倒車的速度，因為我完
      全沒有注意到他。我的車右前車頭最嚴重，當時我被他撞
      到對向車道去，因為當時的衝擊力道很大。我受撞的時候
      有一直踩煞車但是車子如何偏我就不知道了，我自己應該
      是有左偏的迴避動作。」等語，並參諸被上訴人所駕自小
      貨車於碰撞後，係逕衝入地下室停車場至撞及其他車輛始
      停止以觀，碰撞力道甚為鉅大，而被上訴人於本件車禍發
      生之際，係處於停等停車場入口柵欄打開之靜止狀態，有
      如前述，非遭高速行駛下之車輛追撞無以致之，且戊○○
      所駕自小客車右前車頭受損嚴重，被上訴人所駕自小貨車
      則僅左後車燈掉落，則本件車禍應係戊○○駕車行經上開
      車禍地點，因高速行駛未及察覺被上訴人之自小貨車，閃
      閉不及撞擊該貨車左後車尾以致肇事，應可認定。被上訴
      人行車並無過失，殆無疑義。
    (三)上訴人雖舉證人戊○○於原審94年7 月23日調解期日到場
      證述：當天伊駛到肇事地點，突然被一輛小貨車從右前側
      倒車出來撞到等詞，並執原審卷附臺北縣政府警察局中和
      分局之本件車禍肇事資料，有經承辦警員於道路交通事故
      調查表及現場圖記載：「Ａ車（即原告承保車輛）沿建二
      路往板橋方向行駛與Ｂ車（即被告所駕駛）車輛在停車場
      入口處倒車時發生擦撞後，Ｂ車又撞上停車場內Ｃ車而肇
      事」等語，抗辯戊○○係遭被上訴人倒車時不慎撞及等語
      。惟
      1.證人戊○○於本院94年12月27日準備程序期日到場證述
        「我開車經過建二路的時候，我直行路過被撞，後來我
        發現是1 台大型貨車倒車的時候撞到我右前方，我的車
        速應該不會超過四、五十公里，我沒有看到他倒車，我
        也不知道他倒車的速度，因為我完全沒有注意到他。」
        等語（見本院上開期日準備程序筆錄），足見戊○○並
        未察覺被上訴人之行車動向，亦未曾見到被上訴人有倒
        車之情事，則其於原審就被上訴人倒車撞到伊車之證述
        ，顯非親自見聞，已難執為判斷之基礎。且戊○○為駕
        駛上訴人所承保車輛之人，與本件訴訟之勝敗甚有利害
        關係，所為證詞不無避重就輕之嫌，亦難遽予採信。
      2.次查，依證人李善謙於原審94年7 月13日調解程序期日
        到場證稱：事發當天下午伊在辦公室內，警衛就通知伊
        ，外面有事故發生，伊出去就看見戊○○的車被撞停在
        外面，另外一台小貨車也被撞，但是已經衝到地下停車
        場撞到公司的壹台車（即Ｃ車），當時雙方駕駛都有下
        來，當時戊○○表示說是相對人倒車撞到他的車，相對
        人是說他要下地下停車場被戊○○撞下去，後來就請警
        員過來，警員就說雙方都有錯，倒車的車速不可能造成
        戊○○的車頭全毀，而且也沒有煞車痕，但是相對人已
        經駛過停車場入口，再倒車要進入停車場，倒車時沒有
        注意車後狀況，所以認為雙方都有錯，所以就簽和解，
        那時各自表述都有保險理賠，但是戊○○手有一點傷，
        所以要求5,000 元紅包，所以雙方就同意和解等語，足
        見事故當時，被上訴人自始即表示係要下停車場時遭戊
        ○○撞擊，而所謂「倒車時」遭戊○○所撞乙節，僅係
        承辦警員根據現場情形及上訴人承保車輛之受損情形所
        為之判斷，是以上開道路交通事故調查表及現場圖之記
        載尚難採為被上訴人不利之認定。此外，上訴人就本件
        車禍之發生，係被上訴人倒車不慎撞及戊○○所駕自小
        客車，並未再舉證以為證明，自難信為真實。
五、綜上所述，被上訴人既係於等待進入停車場之靜止狀態中，
    遭戊○○駕車高速行駛自後追撞，就本件車禍之發生，並無
    過失，有如前述，則被上訴人對戊○○自不負任何損害賠償
    責任。從而，上訴人以戊○○對被上訴人有損害賠償請求權
    ，主張依保險法第53條之規定代位請求被上訴人給付
    260,285 元及自起訴狀繕本送達翌日起至清償日止，按年息
    百分之五計算之遲延利息，即無理由，不應准許。其假執行
    之聲請亦失所附麗，應併予駁回。原審為上訴人敗訴之判決
    ，並駁回其假執行之聲請，並無不合。上訴意旨指摘原判決
    不當，求予廢棄改判，為無理由，應予駁回。
六、本案事證已臻明確，兩造其餘主張陳述及所提之證據，經審
    究後認無礙勝負之判斷，爰不一一論列，附此敘明。
七、據上論結，本件上訴為無理由，依民事訴訟法第436 條之1
    第3 項、第449 條第1 項、第78條，判決如主文。
中    華    民    國    95    年    4     月    26    日
                  民事第三庭    審判長法  官  陳映如
                                      法  官  許月珍
                                      法  官  陳麗玲
以上正本證明與原本無異
不得上訴
中    華    民    國    95    年    4     月    26    日
                            書記官  陳玉心


司法院資訊處製作；財團法人民間司法改革基金會備份。
